【裁判字號】    98,交聲,3119
【裁判日期】    981210
【裁判案由】    聲明異議
【裁判全文】
臺灣高雄地方法院交通事件裁定        98年度交聲字第3119號
原處分機關  高雄市政府交通局
異  議  人  甲○○
上列受處分人因違反道路交通管理處罰條例案件，對高雄市政府
交通局民國98年11月16日所為之裁決（高市交裁字第裁32-B0000
0000號）聲明異議，本院裁定如下：
    主  文
原處分撤銷。
甲○○機車駕駛人，駕駛機車經測試檢定酒精濃度超過規定標準
，處罰鍰新臺幣參萬元、吊扣輕型機車駕駛執照12個月，並應接
受道路交通安全講習。
    理  由
一、原處分意旨略以：異議人即受處分人甲○○（下稱異議人）
    於民國98年6 月28日凌晨0 時30分許，於飲酒後騎乘車號YX
    B-952 號輕型機車，行經高雄市○○○路與光華三路口時，
    與同為酒後騎乘車號ONJ-388 號重型機車之林憲助發生擦撞
    ，經警方到場處理而查獲異議人酒後駕車，並測得酒測值為
    每公升0.41毫克，而有「汽車駕駛人酒精濃度超過規定標準
    （每公升0.4 毫克以上未滿0.55毫克）因而肇事致人受傷」
    之違規，依道路交通管理處罰條例第35條第1 項第1 款規定
    ，裁處罰鍰新臺幣（下同）30,000元，吊扣駕駛執照24個月
    ，並施以道安講習等語。
二、異議意旨略以：伊騎乘上開機車附載友人廖秋鈺，騎至上開
    路口時，見黃燈欲停車，卻遭林憲助騎車自後方追撞，致廖
    秋鈺及林憲助均受傷，故異議人之酒測值雖超過標準，但並
    無「肇事致人受傷」之行為；且前揭交通違規行為，業經臺
    灣高雄地方法院檢察署檢察官於98年9 月28日以98年度偵字
    第27194 號為不起訴處分。為此依法聲明異議，請求撤銷原
    處分有關吊扣駕駛執照部分等語。
三、按汽車駕駛人，駕駛汽車經測試檢定有酒精濃度超過規定標
    準者，處15,000元以上60,000元以下罰鍰，並當場移置保管
    該汽車及吊扣其駕駛執照1 年；因而肇事致人受傷者，並吊
    扣其駕駛執照2 年；汽車駕駛人有飲用酒類或其他類似物後
    其吐氣所含酒精濃度超過每公升0.25毫克或血液中酒精濃度
    超過百分之0.05以上者，不得駕車，道路交通管理處罰條例
    第35條第1 項第1 款、道路交通安全規則第114 條第2 款分
    別定有明文。次按一行為同時觸犯刑事法律及違反行政法上
    義務規定者，依刑事法律處罰之。但其行為應處以其他種類
    行政罰或得沒入之物而未經法院宣告沒收者，亦得裁處之。
    前項行為如經不起訴處分或為無罪、免訴、不受理、不付審
    理之裁判確定者，得依違反行政法上之義務規定裁處之，行
    政罰法第26條已定有明文。
四、經查，本件異議人於上開時、地，酒後騎乘車號YXB-952 號
    輕型機車，經警測得酒後吐氣所含酒精濃度達每公升0.41毫
    克，而有上開道路交通管理處罰條例第35條第1 項第1 款之
    違規事實，乃經警以高雄市政府警察局98年6 月28日高市警
    交字第B00000000 號舉發違反道路交通管理事件通知單（下
    稱舉發通知單）當場舉發，移送原處分機關以98年11月16日
    高市交裁字第裁32-B00000000號違反道路交通管理事件裁決
    書裁處罰鍰30,000元，吊扣駕駛執照24個月，並施以道安講
    習等情，業據異議人自承在卷，並有上開裁決書及其送達證
    書、舉發通知單、酒精濃度測試表各1 份等件在卷足稽。又
    異議人因上開酒後駕車案件，經臺灣高雄地方法院檢察署檢
    察官於於98年9 月28日以98年度偵字第27194 號為不起訴處
    分等情，亦有舉發違反道路交通管理事件通知單、不起訴處
    分書、臺灣高等法院被告全國前案紀錄表各1 份附卷可查，
    是上開事實均堪認定。
五、再異議人於上開時、地，騎乘上開機車附載廖秋鈺，騎至上
    開路口時，見黃燈欲停車，卻遭林憲助騎車自後方追撞，致
    廖秋鈺及林憲助均受傷之情，為異議人所自承，核與證人廖
    秋鈺、林憲助於警詢、偵查時之證述相符；復有道路交通事
    故調查報告表(一)、(二)、道路交通事故現場圖、道路交通事故
    談話紀錄表、現場照片10張等件存卷可查（見本院98年度審
    交簡字第5083號卷內資料），足見本件車禍之發生，應歸責
    於林憲助自後方追撞之行為，尚難認異議人有何過失行為。
    從而，本件車禍之發生，既與異議人之上開駕駛行為不具因
    果關係，則異議人縱有酒後駕車行為，仍與道路交通管理處
    罰條例第35條第1 項第1 款規定之「因而肇事致人受傷」迥
    不相侔，自難以該規定相繩。
六、綜上所述，異議人之上揭酒後駕車行為，並未「因而肇事致
    人受傷」，是異議人就吊扣駕駛執照超過12個月部分聲明異
    議，為有理由。然查，異議人仍有酒後駕車之違規，已如前
    述，是原處分機關依道路交通管理處罰條例、違反道路交通
    管理事件統一裁罰基準及處理細則暨違反道路交通管理事件
    統一裁罰基準表之規定，裁處罰鍰30,000元，吊扣駕駛執照
    12個月，並施以道安講習，並無不合。又道路交通管理處罰
    條例第87條第1 項規定：「受處分人不服第8 條主管機關所
    為之處罰，得於接到裁決書之翌日起20日內，向管轄地方法
    院聲明異議。」此條文中所謂之「處罰」，應指包括對受處
    分人裁處之違規事實是否正當，及裁罰所引用之法條是否適
    當而言，蓋此二者有不可分離之關係，即聲明異議應以交通
    違規行為為標的，非以處罰項目為範圍。本件異議人酒後駕
    車一個交通違規行為，處罰項目與其交通違規行為是否存在
    既無從分離，法院自應予以審理。從而，原處分裁罰異議人
    吊扣駕駛執照24個月不當，自應將原處分全部撤銷，另為妥
    適裁定如主文第二項所示。
據上論斷，應依道路交通案件處理法第20條前段，道路交通管理
處罰條例第35條第1 項第1 款，裁定如主文。
中    華    民    國    98    年    12    月    10    日
                  交通法庭  法  官  羅立德
以上正本證明與原本無異。
如不服本裁定，應於收受送達後5 日內向本院提出抗告狀。
中    華    民    國    98    年    12    月    10    日
                            書記官  賴朱梅


司法院資訊處製作；財團法人民間司法改革基金會備份。
